【裁判字號】    97,交抗,738
【裁判日期】    971103
【裁判案由】    聲明異議
【裁判全文】
臺灣高等法院高雄分院刑事裁定         97年度交抗字第738號
抗 告 人
即異議人  甲○○
上列抗告人因違反道路交通管理處罰條例聲明異議案件，不服臺
灣高雄地方法院中華民國97年9 月26日裁定（97年度交聲字第20
52號），提起抗告，本院裁定如下：
    主  文
抗告駁回。
    理  由
一、本案經本院審理結果，認原審上開裁定認事、用法，均無違
    誤，應予維持，並引用原審裁定之理由，如附件所示。
二、抗告人抗告意旨仍如其聲明異議所陳，以：(一)抗告人被指騎
    車違反道路交通管理處罰條例第60條第2 項第3 款規定，然
    該條項規定之行為人係汽車駕駛人，騎機車不在該條文規範
    內；(二)抗告人當時騎機車係二段式左轉要進入待轉區，由警
    方逕行舉發採證之照片，顯示抗告人是騎機車要進入待轉區
    格中，非停止狀態，警方則誤認抗告人當時已停止於停止線
    與行人穿越道上，因有此誤認致舉發證據與事實有所不符，
    原審認抗告人之聲明異議無理由，予以駁回，尚有未當，請
    撤銷原裁定云云。
三、經查道路交通管理處罰條例所用之「車輛」一詞，指在道路
    上以原動機行駛之汽車（包括機器腳踏車）或以人力、獸力
    行駛之車輛，該條例第3 條第8 款已有明文規定，則原處分
    機關既認抗告人騎車違規，依該條例為裁罰之依據，自應依
    該條例第3 條第8 款認定汽車包括機器腳踏車，抗告人又以
    道路交通管理處罰條例第92條第1 項規定機器腳踏車如要比
    照小型汽車，汽缸排氣量要在550 立方公分以上之大型重機
    車等語置辯，然所謂「汽缸排氣量550 立方公分以上之大型
    重型機器腳踏車，應比照小型汽車」，乃專就汽缸排氣量55
    0 立方公分以上之大型重型機器腳踏車「是否可行駛高速公
    路及其他可行駛路權」所為之規範，除交通部另有規範外，
    其可行駛之路權則比照小型汽車，並非泛指除汽缸排氣量55
    0 立方公分以上之大型重型機器腳踏車外，一般機器腳踏車
    均無庸比照汽車依本條例規定處罰，是異議人前揭辯詞，顯
    對道路交通管理處罰條例第92條第2 項規範內容有所誤解，
    委無可採。至抗告人另以當時係要停放於待轉區中，並非違
    規等語置辯，惟依卷附採證照片觀之，明顯可見異議人所騎
    乘之上開機車，係暫停於停止線及行人穿越道上，並未停放
    於機車待轉區內，且機車待轉區內尚有空位，異議人左前方
    尚可容納機車暫停，並無車輛過多或其他無法停放之情事。
    是以，若如異議人所言係要在待轉區格內停車，異議人自應
    遵行燈號方向向前直行後暫停於機車待轉區內，不得任意橫
    跨行駛行人穿越道及停止線，異議人之行為顯然未遵守交通
    標線之指示，並侵害行人之路權，其雖以前詞置辯，然尚不
    得據此卸責等情，業據原審於裁定理由論綦詳，並就抗告
    人於異議之指陳一一予以指駁，本院認原審裁定之理由非無
    憑據，應可採取，抗告意旨仍執陳詞，而指摘原裁定不當，
    非有理由，應予駁回。
四、據上論結，應依道路交通案件處理辦法第26條，刑事訴訟法
    第412 條，裁定如主文。
中    華    民    國    97    年    11    月    3     日
                  刑事第四庭    審判長法  官  蕭權閔
                                      法  官  吳進寶
                                      法  官  陳吉雄
以上正本證明與原本無異。
本件裁定不得再抗告。
中    華    民    國    97    年    11    月    4     日
                                      書記官  郭蘭蕙
                                                      Q
附件：
臺灣高雄地方法院交通事件裁定        97年度交聲字第2052號
原處分機關  交通部公路總局高雄區監理所
異  議  人
即受處分人  甲○○
上列異議人即受處分人因違反道路交通管理處罰條例案件，對於
交通部公路總局高雄區監理所民國97年8 月26日所為之裁決（高
監營裁字第裁80-BD0000000號）聲明異議，本院裁定如下：
    主  文
原處分關於記違規點數部分撤銷。
其餘異議駁回。
    理  由
一、聲明異議意旨略以：異議人即受處分人甲○○於民國97年7
    月16日17時2 分許，騎乘車牌號碼PIS-219 號重型機車，行
    經高雄市○○○路及正義路口，因不遵守道路交通標線之指
    示為警逕行舉發，由原處分機關依違反道路交通管理處罰條
    例第60條第2 項第3 款規定，裁處異議人罰鍰新臺幣（下同
    ）900 元整，並依同條例第63條第1 項規定記違規點數1 點
    之處分。惟異議人於上開時、地係要在待轉區格內停車而非
    違規，且道路交通管理處罰條例第60條第2 項第3 款之規定
    ，僅處罰汽車駕駛人，不含機車駕駛人，同條例第92條第1
    項並規定機器腳踏車如要比照小型汽車，汽缸排氣量要在55
    0 立方公分以上之大型重型機車，又依道路交通安全規則第
    2 條第2 項可知汽車係指除機器腳踏車以外四輪以上車輛，
    原處分機關之裁罰有違法令，爰依法聲明異議等語。
二、按駕駛人駕駛車輛，應遵守道路交通標誌、標線、號誌之指
    示；又汽車駕駛人，駕駛車輛有不遵守道路交通標誌、標線
    、號誌指示之情形，而本章各條無處罰之規定者，處900 元
    以上1,800 元以下罰鍰，道路交通管理處罰條例第4 條第1
    項、第60條第2 項第3 款分別定有明文。次按汽車違反道路
    交通管理事件，經以科學儀器取得證據資料證明其行為違規
    ，當場不能或不宜攔截製單舉發者，得逕行舉發之，道路交
    通管理處罰條例第7 條之2 第1 項第7 款亦著有明文。
三、經查：
  (一)本件異議人於上揭時、地，因騎乘車號PIS-219 號重型機車
    未遵守道路交通標線指示，停於停止線與行人穿越道，經微
    電腦感應式照相設備拍照採證，為警逕行舉發，並由原處分
    機關即交通部公路總局高雄區○○○○○道路交通管理處罰
    條例第60條第2 項第3 款、第63條第1 項規定，於97年8 月
    26 日 裁處異議人罰鍰900 元，並記違規點數1 點等情，有
    原處分機關97年8 月26日高監營裁字第裁80-BD0000000號裁
    決書、送達證書各1 紙，高雄市政府警察局交通警察大隊97
    年9 月23日高市警交三字第0970026471號函暨檢附之舉發違
    反道路交通管理事件通知單、送達證書及採證照片1 份在卷
    可稽，是上開事實應堪認定。
  (二)按道路交通管理處罰條例第3 條第8 款規定，車輛係指在道
    路上以原動機行駛之汽車（包括機器腳踏車）或以人力、獸
    力行駛之車輛；又道路交通安全規則第2 條第1 項第1 款規
    定，本規則所稱汽車係指在道路上不依軌道或電力架線而以
    原動機行駛之車輛（包括機器腳踏車）。從而，不論道路交
    通管理處罰條例或道路交通安全規則所稱之「汽車」，均包
    括「機器腳踏車」。異議人雖辯稱：道路交通安全規則第2
    條第2 項規定，前項第一款所指之汽車，如本規則同一條文
    或相關條文就機器腳踏車另有規定者，係指除機器腳踏車以
    外四輪以上之車輛等語，然查，該條項規定乃用於規範該規
    則同一條文或相關條文就機器腳踏車另有規定時方有適用，
    且本件裁決書既係以道路交通管理處罰條例為裁罰依據，自
    應依同條例第3 條第8 款規定認定汽車包括機器腳踏車，故
    異議人稱道路交通管理處罰條例之規範對象為汽車，不包含
    機車，實有誤解。
  (三)異議人又以道路交通管理處罰條例第92條第1 項規定機器腳
    踏車如要比照小型汽車，汽缸排氣量要在550 立方公分以上
    之大型重型機車等語置辯，惟其所指應係同條例第92條第2
    項規定，機器腳踏車禁止行駛國道高速公路。汽缸排氣量55
    0 立方公分以上之大型重型機器腳踏車，可行駛之路權除交
    通部另有規定外，應比照小型汽車；其駕駛執照考驗及行駛
    規定，由交通部會同內政部定之。且依該條項規定觀之，所
    謂「汽缸排氣量550 立方公分以上之大型重型機器腳踏車，
    應比照小型汽車」，乃專就汽缸排氣量550 立方公分以上之
    大型重型機器腳踏車「是否可行駛高速公路及其他可行駛路
    權」所為之規範，除交通部另有規範外，其可行駛之路權則
    比照小型汽車，並非泛指除汽缸排氣量550 立方公分以上之
    大型重型機器腳踏車外，一般機器腳踏車均無庸比照汽車依
    本條例規定處罰，是異議人前揭辯詞，顯對道路交通管理處
    罰條例第92條第2 項規範內容有所誤解，委無可採。
  (四)至異議人另以當時係要停放於待轉區中，並非違規等語置辯
    ，惟依卷附採證照片觀之，明顯可見異議人所騎乘之上開機
    車，係暫停於停止線及行人穿越道上，並未停放於機車待轉
    區內，且機車待轉區內尚有空位，異議人左前方尚可容納機
    車暫停，並無車輛過多或其他無法停放之情事。是以，若如
    異議人所言係要在待轉區格內停車，異議人自應遵行燈號方
    向向前直行後暫停於機車待轉區內，不得任意橫跨行駛行人
    穿越道及停止線，異議人之行為顯然未遵守交通標線之指示
    ，並侵害行人之路權，其雖以前詞置辯，然尚不得據此卸責
    ，是其所辯，委不足採。
四、綜上所述，異議人確有如舉發違反道路交通管理事件通知單
    所載之違規事實，應可認定。原處分機關據以援引道路交通
    管理處罰條例第60條第2 項第3 款規定，裁處罰鍰900 元，
    於法並無不合，是異議人此部分異議，為無理由，應予駁回
    。至同條例第63條第1 項第1 款所列應依原條款處罰鍰，並
    予記違規點數1 點之各種情形，並未包含違反第60條第2 項
    第3 款，是原處分機關仍依同條例第63條第1 項第1 款之規
    定，記異議人違規點數1 點，即與法有違，自應由本院將原
    處分關於記違規點數部分撤銷，以資適法。
五、據上論斷，應依道路交通案件處理辦法第20條，裁定如主文
    。
中    華    民    國     97    年    9    月    26    日
                  交通法庭     法  官  周佳佩
以上正本證明與原本無異。
如不服本裁定應於送達後5日內向本院提出抗告狀。
中    華    民    國     97    年    9    月    26    日
                               書記官  王壹理


司法院資訊處製作；財團法人民間司法改革基金會備份。
